臺灣高等法院刑事判決
                                   108年度上訴字第2803號
上  訴  人  臺灣臺北地方檢察署檢察官
上  訴  人
即  被  告  李于昇


選任辯護人  辜得權律師
被      告  莊家誠


選任辯護人  蔡明和律師（法扶律師）
上列上訴人等因被告詐欺等案件，不服臺灣臺北地方法院108年
度訴字第92、93號，中華民國108年7月11日第一審判決（起訴案
號：臺灣臺北地方檢察署107年度偵字第22418號；追加起訴案號
：107年度偵字第25674號），提起上訴，本院判決如下：
    主    文
壹、丁○○部分
    上訴駁回。
貳、乙○○部分
一、原判決關於乙○○部分撤銷。
二、乙○○犯三人以上共同冒用公務員名義詐欺取財罪，處有期
    徒刑陸月。
    事    實
一、乙○○於民國106 年9 月4 日前之某日，先加入包括游家準
    及真實姓名、年籍不詳之成年男子數人所組詐欺集團，以實
    施詐術為手段所組成具有持續性、牟利性及結構性之詐欺犯
    罪組織，擔任「車手頭」扮演招募車手加入詐欺集團，並於
    詐欺行為實施時聯繫或監控車手取財進度的角色（乙○○所
    犯參與犯罪組織部分，另案由本院以107年度金上訴字第57
    號審理中）。其再於106年9月4日前之某日，邀丁○○加入
    上開詐欺集團。丁○○應允後，即基於參與犯罪組織之犯意
    ，擔任「車手」工作，負責於詐欺集團成員向被害人實施詐
    術後，向被害人收取提款卡並提領款項。渠等分別為下列行
    為：
  ㈠丙○○被害部分：
  ⒈丁○○、乙○○與詐欺集團成員，基於為自己所有之不法意
    圖之犯意聯絡，先由真實姓名、年籍不詳之詐欺集團成員於
    106年9月4日13時30分許，冒充中華電信股份有限公司職員
    、員警、檢察官等，撥打電話向丙○○佯稱其涉及擄人勒贖
    之刑事案件，須將名下金融機構帳戶之提款卡交給臺灣高雄
    地方法院。致丙○○陷於錯誤，在電話告知詐欺集團成員其
    提款卡之密碼，並於同日15時21分至16時39分間之某時許，
    依該詐欺犯罪組織成員之指示，將其所有之臺灣銀行帳號
    000-000000000000帳戶（下稱臺銀帳戶）及中華郵政股份有
    限公司鳳山郵局帳號000-00000000000000帳戶（下稱鳳山郵
    局帳戶）之提款卡，放置於高雄市○○區○○○路00巷00號
    外之機車上。
  ⒉丁○○於丙○○放置提款卡後，依詐欺集團成員之指示，前
    往上開地點收取上開提款卡2枚。並於同日16時39分許，在
    高雄市○○區○○○路000號5樓之大統百貨內，插入屬自動
    付款設備之自動櫃員機，並輸入帳戶申請人丙○○之提款密
    碼，使該自動櫃員機辨識系統誤判丁○○係有權提款之人，
    而以此不正方法，接續自丙○○上開臺北帳戶及鳳山郵局帳
    戶內分別提領新臺幣（下同）13萬元及6萬1,000元。並前往
    臺北市○○區○○街000號之3，將領得之上開19萬1,000元
    交付乙○○，由乙○○轉交詐欺集團上游成員。乙○○交付
    丁○○報酬3,000元，乙○○則另取得1萬9,000元報酬。
  ㈡甲○○被害部分
  ⒈丁○○、游家準（所犯參與犯罪組織、加重詐欺取財罪部分
    ，另案由本院以107年度金上訴字第57號審理中）與詐欺集
    團成員，基於為自己所有之不法意圖之犯意聯絡，先由真實
    姓名、年籍不詳之詐欺集團成員於106年9月5日11時35分許
    ，冒充中華電信股份有限公司職員、員警及檢察官，撥打電
    話向甲○○佯稱其涉及洗錢等刑事案件，須將名下金融機構
    帳戶之提款卡交金管會保管。致甲○○陷於錯誤，在電話告
    知詐欺集團成員其提款卡之密碼，並於同日14時許，依該詐
    欺犯罪組織成員之指示，將其所有之中國信託商業銀行帳號
    000-000000000000帳戶（下稱中國信託帳戶）、中華郵政股
    份有限公司新市郵局帳號000-00000000000000帳戶（下稱新
    市郵局帳戶）及南市區○○○○○○號000-0000000000000
    帳戶（下稱南市漁會帳戶）之提款卡，放置於臺南市○市區
    ○○街000號外之機車上。
  ⒉丁○○於甲○○放置提款卡後，即依詐欺集團其他成員之指
    示，前往上開地點收取上開提款卡3枚。並於同日稍晚在臺
    南市永康區某醫院內，插入屬自動付款設備之自動櫃員機，
    並輸入帳戶申請人甲○○之提款密碼，使該自動櫃員機辨識
    系統誤判丁○○係有權提款之人，而以此不正方法，接續自
    甲○○上開中國信託帳戶、新市郵局帳戶及南市漁會帳戶內
    分別提領10萬元、1萬8,000元及3萬7,000元。並前往臺中市
    某小北百貨商店前，將領得之上開15萬5,000元交付游家準
    及另名詐欺集團成員，由該另詐欺集團成員交付丁○○報酬
    3,000元。
二、案經丙○○訴由高雄市政府警察局鳳山分局報告臺灣高雄地
    方檢察署、甲○○訴由臺南市政府警察局善化分局報告臺灣
    臺南地方檢察署，呈請臺灣高等檢察署令轉臺灣臺北地方檢
    察署（下稱臺北地檢署）檢察官偵查起訴。
    理    由
壹、證據能力
一、供述證據 
    本判決所引被告以外之人於審判外之供述證據，被告、辯護
    人、檢察官於本院中均未爭執證據能力（本院卷第127-133
    、186-192頁），且迄至言詞辯論終結前，未聲明異議。本
    院審酌上開供述證據資料製作時之情況，並無違法不當及證
    明力明顯過低之瑕疵，認以之作為證據應屬適當，爰依刑事
    訴訟法第159條之5之規定，認有證據能力。
二、非供述證據
    本判決所援引之非供述證據，因無證據證明係公務員違背法
    定程序所取得，依刑事訴訟法第158條之4反面解釋，當認有
    證據能力。
貳、得心證之理由
一、訊據被告2人，對於上揭犯罪事實均坦承不諱（被告乙○○
    原於上訴狀中否認犯罪，但於本院準備程序及審理程序，均
    已承認犯罪，不再否認犯罪，見本院卷第123、206-208頁）
    。並有以下補強證據：
  ㈠告訴人莊慶驊被害部分：
  ⒈證人即告訴人丙○○之指述（高市警鳳分偵00000000000號
    卷、下稱「警鳳卷」、第20-22頁、高雄地檢卷第99-100頁
    ）。
  ⒉臺銀帳戶之存摺存款歷史明細批次查詢、存摺封面及內頁資
    料影本、鳳山郵局帳戶之存摺封面及內頁資料影本、監視器
    影像擷取照片1張等件（警鳳卷第23-27、29頁）。
  ⒊被告丁○○以證人身分證稱：
    我因被告乙○○介紹加入其與游家準所組之詐欺集團，並未
    加入其他詐欺集團。游家準原本是該詐欺集團的「車手頭」
    ，後來因故就由被告乙○○擔任「車手頭」，我所使用的「
    工作機」也是被告乙○○交給我的。我除了在台南領款涉犯
    詐欺案件是和游家準合作外，其他「高雄」、「臺北」、「
    桃園」均是與被告乙○○合作。被告乙○○於106年9月4日
    凌晨通知我，要我先去高雄等待進一步的通知，並提醒我要
    小心一點，詐欺集團不詳姓名之成員以「易信」手機軟體，
    與我所使用的工作機聯絡，我當日是前往大統百貨領款，領
    款後就搭乘高鐵至乙○○在臺北市○○區○○街000號之3之
    上班地點旁廁所，將款項19萬1,000元交給被告乙○○，並
    由被告乙○○交付報酬3,000元給我（原審卷第67-74頁）。
  ⒋依上開補強證據，已足認定被告2人於本院出於任意性之自
    白與事實相符。
  ㈡告訴人甲○○被害部分：
  ⒈證人即告訴人甲○○之指述（南市警善偵字第1060488390號
    卷、下稱「警善卷」、第4-6頁）。
  ⒉中國信託帳戶、新市郵局帳戶、南市漁會帳戶存摺封面及內
    頁、台灣大車隊股份有限公司106年10月3日台車隊總字第10
    6332號函暨所附之叫車資料、通聯調閱查詢單及監視器錄影
    畫面翻拍照片12張等件在卷（警善卷第13-26頁）。
  ⒊依上開補強證據，已足認定被告丁○○於本院出於任意性之
    自白與事實相符。
二、綜上所述，本件事證明確，被告2人犯行堪以認定。
參、論罪、科刑、上訴駁回及撤銷改判之理由
一、論罪
  ㈠刑法第339條之2第1項之以不正方法由自動付款設備取得他
    人之物罪，其所謂「不正方法」，係指一切不正當之方法而
    言，並不以施用詐術為限，例如以強暴、脅迫、詐欺或侵占
    等方式取得他人之金融提款卡及密碼，再冒充本人由自動付
    款設備取得他人之物，或以偽造他人之提款卡由自動付款設
    備取得他人之物等等，均屬之（最高法院94年度台上字第
    4023號判決意旨參照）。經查：
  ⒈被告丁○○就事實欄一㈠㈡所示犯行，與詐欺集團成員共同
    施以詐術，分別騙取告訴人丙○○之臺銀帳戶及鳳山郵局帳
    戶、告訴人甲○○之中國信託帳戶、新市郵局帳戶及南市漁
    會帳戶之提款卡及密碼後，再冒充為告訴人丙○○、甲○○
    本人由自動提款設備取得帳戶內之財物，自與上開規定所述
    情節相符。
  ⒉本件被告乙○○就事實欄一㈠所示犯行，與詐欺集團成員共
    同施以詐術，分別騙取告訴人丙○○之臺銀帳戶及鳳山郵局
    帳戶之提款卡及密碼後，再冒充為告訴人丙○○本人由自動
    提款設備取得帳戶內之財物，自與上開規定所述情節相符。
  ㈡被告丁○○參與犯罪組織部分
  ⒈106年4月19日修正之組織犯罪防制條例第2條定以：本條例
    所稱犯罪組織，指三人以上，以實施強暴、脅迫、詐術、恐
    嚇為手段或最重本刑逾5年有期徒刑之刑之罪，所組成具有
    持續性及牟利性之有結構性組織；前項有結構性組織，指非
    為立即實施犯罪而隨意組成，不以具有名稱、規約、儀式、
    固定處所、成員持續參與或分工明確為必要；另於107年1月
    3日修正後，現行同條例第2條第1項則更為：本條所稱犯罪
    組織，指3人以上，以實施強暴、脅迫、詐術、恐嚇為手段
    或最重本刑逾5年有期徒刑之刑之罪，所組成具有持續性「
    或」牟利性之有結構性組織。本件被告丁○○係於106年9月
    間方參與該詐欺集團，是應採106年4月19日修正之組織犯罪
    防制條例第2條規定，判斷該詐騙集團是否屬於該條例所稱
    之犯罪組織，先予敘明。
  ⒉本件被告丁○○加入之集團，除有被告2人外，尚包括被告
    丁○○所供集團內成員游家準、被告乙○○所供集團內成員
    鄭式恩及卷查資料之撥打電話向告訴人甲○○、丙○○訛詐
    不實事項之其他成年成員，顯已具備相當成員人數規模，則
    本案詐欺集團成員顯屬三人以上無誤。又被告丁○○受被告
    乙○○邀請參與上開詐欺集團，至106年11月1日始為警查獲
    一節，業經被告丁○○供承不諱（臺北地檢署106年度偵字
    第24805號卷第13頁；原審92號卷第35頁；原審93號卷第51
    頁）。且被告丁○○參與該詐欺集團後，該詐欺集團成員自
    106年9月4日起接續以撥打電話方式向告訴人丙○○、吳秉
    豪施詐，是本詐欺集團顯屬具持續性之組織體，且亦有分工
    、聯繫、按比例分享報酬之完整結構，亦非為立即實施犯罪
    而隨機組成。是以被告丁○○加入本案詐欺集團之期間、集
    團成員之分工、報酬之計算方式、遂行詐欺犯行之獲利，堪
    認本案詐欺集團係以實施詐術為手段，具有持續性、牟利性
    之結構性組織，核與組織犯罪防制條例第2條所定「犯罪組
    織」之構成要件相符。
  ⒊又依實務見解，行為人於參與犯罪組織之繼續中，先後加重
    詐欺數人財物，因行為人僅為一參與組織行為，侵害一社會
    法益，應僅就首次犯行論以參與犯罪組織罪及加重詐欺罪之
    想像競合犯，而其後之犯行，乃為其參與組織之繼續行為，
    為避免重複評價，當無從將一參與犯罪組織行為割裂再另論
    一參與犯罪組織罪，而與其後所犯加重詐欺罪從一重論處之
    餘地（最高法院107年度台上字第1066號判決意旨參照）。
    被告丁○○係於106年9月4日前某日加入詐欺犯罪集團，迄
    為警於同年11月1日查獲被告丁○○止。故應就其首次犯行
    （即事實欄一㈠於106年9月4日詐欺告訴人丙○○部分），
    論以參與組織罪。
  ㈢所成立之罪
  ⒈被告丁○○部分
  ①事實欄一㈠所為，係犯組織犯罪防制條例第3條第1項後段之
    參與組織罪、刑法第339條之4第1項第1款、第2款之三人以
    上共同冒用公務員名義詐欺取財罪、同法第339條之2第1項
    之不正利用自動付款設備詐取財物罪。
  ②事實欄一㈡所為，係犯刑法第339條之4第1項第1款、第2款
    之三人以上共同冒用公務員名義詐欺取財罪，及第339條之2
    第1項之非法由自動付款設備取財罪。起訴書雖漏未論列刑
    法第339條之2第1項之非法由自動付款設備取財罪，然此部
    分犯罪事實已於起訴書犯罪事實欄中載述，復經本院告知被
    告丁○○上開罪名及相關權利（本院卷第184頁），足使被
    告丁○○有實質答辯之機會，自得援引上開法條加以論罪，
    併予敘明。
  ⒉被告乙○○部分
    就事實欄一㈠，係犯刑法第339條之4第1項第1款、第2款之
    三人以上共同冒用公務員名義詐欺取財罪，及第339條之2第
    1項非法由自動付款設備取財罪。
  ㈣共同正犯
    被告丁○○、乙○○就事實欄一㈠、㈡所示各次所參與之詐
    欺取財行為部分，分別與該次車手、車手頭及機房等詐欺集
    團成員間，各有犯意聯絡及行為分擔，應論以共同正犯。
  ㈤接續犯
    被告丁○○就事實欄一㈠依詐欺集團成員指示持告訴人張慶
    驊之臺銀帳戶及鳳山郵局帳戶之提款卡；就事實欄一㈡依詐
    欺集團成員指示持告訴人甲○○之中國信託帳戶、新市郵局
    帳戶及南市漁會帳戶之金融提款卡，分別由自動櫃員機提領
    款項之行為，亦係於密接時間，以相同手法侵害同一法益，
    客觀上難以分割，同應分別論以接續犯之一罪。
  ㈥想像競合犯
    被告2人就上開犯行，為一行為觸犯數罪名之想像競合犯，
    ，刑法第55條規定，均從一重論以三人以上共同冒用公務員
    名義詐欺取財罪處斷。
  ㈦數罪併罰
    被告丁○○所為事實欄一㈠㈡2次犯行間，犯意各別，行為
    互殊，應予以分論併罰。
  ㈧刑法第59條之適用
  ⒈刑法第59條所規定之酌量減輕其刑，係裁判上之減輕，必以
    犯罪之情狀可憫恕，認為宣告法定最低度之刑猶嫌過重者，
    有其適用。
  ⒉被告2人經想像競合犯之後，所論處之三人以上共同冒用公
    務員名義詐欺取財罪，法定最低本刑同為「1年以上有期徒
    刑」之重刑。而：
  ①被告丁○○就事實欄一㈠㈡所為犯行，被害金額分別為19萬
    1,000元、15萬5,000元，固應非難。然被告丁○○已承認犯
    罪，並與告訴人丙○○、甲○○分別以8萬元、5萬5,000元
    達成和解，並均已履行完畢，有和解筆錄、和解書、無摺存
    款單及中國信託存提款交易憑證在卷可證（原審93號卷第29
    、59、61頁；原審審訴977號卷第109頁；原審92號卷第79、
    167頁）。足認其確有刑法第59條之情事，若科以法定最低
    刑度，仍有情輕法重之情。
  ②被告乙○○原雖否認犯罪，然於本院準備程序、審理程序中
    ，均已自白犯罪，並與告訴人丙○○以7萬元達成和解，有
    調解筆錄1份在卷可稽（本院卷第173頁）。足認其確有刑法
    第59條之情事，若科以法定最低刑度，仍有情輕法重之情。
  ⒊綜上，被告2人歷次犯行，均得認有刑法第59條之適用。
二、上訴駁回之理由（被告丁○○部分）
  ㈠本件原審就被告丁○○部分，於審酌一切情事後，認定被告
    丁○○犯罪，並以其責任為基礎，審酌其不思以正當途徑賺
    取財物，竟貪圖一己不法私利，利用一般民眾欠缺法律專業
    知識，對於司法機關組織分工與案件進行流程未盡熟悉心理
    ，而以假冒警察、檢察官等公務員身分訛詐方式，使告訴人
    等受騙上當，交付帳戶之提款卡及密碼，該帳戶內之存款因
    而遭提領等，非但侵害告訴人等之財產法益，更破壞一般民
    眾對於公務員職務執行之信賴，實不宜輕縱。惟念被告莊家
    誠犯後坦承犯行，並分別與告訴人2人達成和解，且均已履
    行完畢等，量處如原判決主文項下丁○○部分所定之刑，並
    定其執行之刑。經核原審認事用法均屬正確，量刑亦屬妥適
    ，應予維持。
  ㈡檢察官上訴認被告丁○○部分，應有洗錢防制法之適用等，
    如後不另為無罪諭知部分所述，並不可採，其上訴應予駁回
    。
三、撤銷改判部分（被告乙○○部分）
  ㈠撤銷改判之理由
    本件原審就被告乙○○部分，予以論罪科刑，固屬卓見。然
    被告乙○○於原審否認犯罪，於本院中則自白犯罪，此為原
    審所不及知，但科刑條件已有不同；且被告乙○○於本院已
    與告訴人丙○○達成調解，並實際給付7萬元予告訴人張慶
    驊等，亦為原審所不及知。從而，檢察官上訴認被告乙○○
    部分同有洗錢防制法之適用等，固同如後述並不可採，然被
    告乙○○上訴請求從輕量刑（本院卷第185頁），則有理由
    ，在覆審制下，應由本院撤銷原判決關於乙○○部分，並自行
    改判。
  ㈡科刑
    爰以行為人之責任為基礎，審酌被告乙○○所為破壞社會秩
    序甚大，本應予以嚴懲，然審酌其前雖否認犯罪，於本院中
    終知悔悟自白犯罪、犯後已與告訴人丙○○達成調解，並實
    際給付完畢，以減少告訴人丙○○之損失等一切情狀，量處
    主文項下被告乙○○部分所示之刑，以示懲儆。
  ㈢沒收
  ⒈依實務見解，共同正犯間犯罪所得分配若屬明確者，應依各
    人實際分配所得宣告沒收（最高法院106年度台上字第539號
    判決意旨參照）。
  ⒉被告乙○○之犯罪所得係以詐欺金額的百分之10，是告訴人
    丙○○所受之損害之19萬1,000元，被告乙○○當可獲得1萬
    9,100之犯罪所得。然因被告乙○○如前所述，已與告訴人
    丙○○和解，並實際履行7萬元，足認其犯罪所得實際上已
    遭剝奪，達刑法沒收犯罪所得規定旨在貫徹任何人都不能坐
    享或保有犯罪所得或犯罪所生利益之理念，藉以杜絕犯罪誘
    因，而遏阻犯罪之立法目的。是如宣告沒收或追徵，有過苛
    之虞，衡酌刑法第38條之2第2項規定，尚無宣告沒收之必要
    。
肆、不另為無罪諭知部分
一、公訴意旨略以：被告2人所涉事實欄一㈠，除上開經本院認
    定有罪部分外，均尚涉犯洗錢防制法第2條第1款、第14條第
    1項之洗錢罪嫌。
二、查依106年6月28日修正施行之洗錢防制法第2條第1款規定：
    「洗錢，指意圖掩飾或隱匿特定犯罪所得來源，或使他人逃
    避刑事追訴，而移轉或變更特定犯罪所得」。另依同法第3
    條第1款規定：「本法所稱特定犯罪，指下列各款之罪：最
    輕本刑為6月以上有期徒刑以上之刑之罪」，又同法第14條
    第1項規定：「有第2條各款所列洗錢行為者，處7年以下有
    期徒刑，併科新臺幣500萬元以下罰金」。而洗錢行為之防
    制，旨在避免追訴、處罰而使其所得財物或利益之來源合法
    化。是否為洗錢行為，自應就犯罪全部過程加以觀察，包括
    有無因而使重大犯罪所得之財物或財產上利益之性質、來源
    、所在地、所有權或其他權利改變，因而妨礙重大犯罪之追
    查或處罰，或有無阻撓或危及對重大犯罪所得之財物或財產
    上利益來源追查或處罰之行為在內。若非先有犯罪所得或利
    益，再加以掩飾或隱匿，而係取得犯罪所得或利益之犯罪手
    段，或並未合法化犯罪所得或利益之來源，而能一目了然來
    源之不法性，或作直接使用或消費之處分行為，自非洗錢防
    制法所規範之洗錢行為（最高法院106年度台上字第269號判
    決意旨參照）。
三、被告2人雖與游家準等詐欺集團成員各自負責、分工而為不
    同行為，被告丁○○收取提款卡並提領款項，再由交由被告
    乙○○轉交詐欺集團上游成員，但被告丁○○收取提款卡及
    提領行為、被告乙○○之轉交行為，均僅係為獲取犯罪所得
    之手段，本應視為詐欺取財犯行之一部分，而應論以刑法之
    加重詐欺取財罪。換言之，本件係被告2人及詐欺集團成員
    直接詐取告訴人之提款卡及密碼，並僅提領該帳戶內之款項
    而已，並未再持用告訴人之款項為其他用途（如再詐騙其他
    人將款項匯入帳戶中）。從而，性質上當屬詐欺取財行為，
    與洗錢防制法所欲規範製造金流斷點以隱匿、掩飾犯罪所得
    ，合法化犯罪所得之來源等，並無關連。檢察官上訴意旨雖
    舉洗錢防制法第15條之立法說明，然該條之前提，仍應以行
    為人取得告訴人帳戶後，又再持以他用，製造金流斷點、妨
    礙金融秩序等，始應有其適用。本件犯罪型態既係詐騙他人
    提款卡及密碼，並進而將其內現金提領一空，未另將該帳戶
    作為他用，自無洗錢防制法之適用。
四、綜上，檢察官起訴及上訴意旨，認被告2人此部分併涉犯洗
    錢罪嫌，尚有未洽。惟此部分倘成立犯罪，與上開有罪部分
    ，有想像競合之裁判上一罪關係，爰不另為無罪之諭知。
伍、不另為公訴不受理之諭知部分
一、檢察官起訴意旨另以：
    被告2人所涉事實欄一㈠，除上開經本院認定有罪部分外，
    均尚涉犯組織犯罪防制條例第3條第1項後段之參與犯罪組織
    罪嫌。
二、被告丁○○部分
  ㈠被告丁○○加入包括被告乙○○、游家準及真實姓名、年籍
    不詳之成年男子數人所組詐欺集團，以實施詐術為手段所組
    成具有持續性、牟利性及結構性之詐欺犯罪組織，擔任收取
    提款卡並提領款項之「車手」工作，並獲有犯罪所得，而涉
    犯組織犯罪防制條例第3條第1項後段之參與犯罪組織之犯罪
    事實，業經臺北地檢署檢察官先於107年10月11日以107年度
    偵字第22418號提起公訴，同署檢察官後於107年11月12日就
    上開被告丁○○參與同一犯罪組織事實，以107年度偵字第
    25674號追加起訴，有臺灣臺北地方檢察署107年10月11日北
    檢泰藏107偵22418字第1079087942號函、同署107年11月9
    日北檢泰騰107偵25674字第1079097805號函，各函上原審所
    蓋之收文戳章可稽（原審審訴第977號卷第7頁、原審審訴第
    1106號卷第7頁）。
  ㈡本院就臺北地檢署檢察官以107年度偵字第22418號起訴部分
    ，被告丁○○基於參與犯罪組織之犯意，加入被告乙○○、
    游家準等人所屬詐騙集團犯罪組織之犯行，應僅論以一罪，
    並與事實欄一㈠所示之刑法第339條之4第1項第1款、第2款
    之三人以上共同冒用公務員名義詐欺取財罪、同法第339條
    之2第1項之不正利用自動付款設備詐取財物罪間，因各罪之
    實行行為間有部分合致，而論以想像競合犯，依刑法第55條
    規定，從一重論以三人以上共同冒用公務員名稱詐欺取財罪
    ，認定如前。為避免重複評價，無從將一參與犯罪組織行為
    割裂，再另論一參與犯罪組織罪。則臺北地檢署檢察官以10
    7年度偵字第25674號追加起訴被告丁○○參與犯罪組織既有
    重複追訴，且繫屬在後，此部分應諭知公訴不受理。惟本院
    認此部分與被告丁○○事實欄一㈠所犯三人以上共同冒用公
    務員名義詐欺取財及不正利用自動付款設備詐取財物犯行有
    想像競合之一罪關係，爰不另為不受理之諭知。
三、被告乙○○部分
  ㈠被告乙○○加入真實姓名、年籍不詳之成年男子數人所組詐
    欺集團，以實施詐術為手段所組成具有持續性、牟利性及結
    構性之詐欺犯罪組織，擔任負責收取詐騙款項之「車手頭」
    角色，再從所領取款項中獲有一定比例之不法利益，而涉犯
    組織犯罪防制條例第3條第1項後段之參與犯罪組織之犯罪事
    實，經臺北地檢署檢察官於107年11月12日以107年度偵字第
    25674號追加起訴，業如前述。
  ㈡然被告乙○○參與犯罪組織所犯組織犯罪防制條例第3條第1
    項後段部分，前經臺北地檢署檢察官以106年度偵字第27536
    、25458、27537、28189號，107年度少連偵字第31號，107
    年度偵字第790、1444、2984、3912號提起公訴，而於107年
    5月24日繫屬於原審以107年度訴字第352號審理，並經原審
    法院以107年度訴字第352號判決判處罪刑，經被告乙○○提
    起上訴，現由本院以107年度金上訴字第57號審理中等情，
    有臺北地檢署107年5月24日北檢泰黃106偵27536字第107904
    3213號函、上開起訴書1份及本院被告前案紀錄表在卷可查
    。可見被告乙○○在本案繫屬前，已因加入詐欺集團且擔任
    車手頭涉犯組織犯罪防制條例，經原審法院以107年度訴字
    第352號判決判處罪刑。上開案件繫屬在本案之前，且參與
    犯罪組織之繼續中，為避免重複評價，當無從將一參與犯罪
    組織行為割裂再另論一參與犯罪組織罪，此部分應諭知公訴
    不受理。惟本院認此部分與被告乙○○上開所犯三人以上共
    同冒用公務員名義詐欺取財犯行，有想像競合之一罪關係，
    爰不另為不受理之諭知。
據上論斷，應依刑事訴訟法第369條第1項前段、第364條、第368
條、第299條第1項前段，判決如主文（依刑事裁判簡化原則，僅
記載程序條文）。
本案經臺灣臺北地方檢察署檢察官楊大智提起公訴、檢察官許慧
珍追加起訴、檢察官陳思荔提起上訴；臺灣高等檢察署檢察官楊
四猛到庭執行職務。
中　　華　　民　　國　　109 　年　　1 　　月　　15　　日
　　　　　　　    刑事第七庭    審判長法　官  孫惠琳
                                      法  官  戴嘉清
                                      法  官  吳冠霆法官
                                              於108年12 
                                              月23日因公
                                              調職不能簽
                                              名，依刑事
　　　　　　　　　　　　　　　　　　　　　　　訴訟法第51
                                              條第2 項後
 　　　　　　　　　　　　　　　　　　　　　　 段規定由孫
                                              惠琳審判長
                                              附記。
以上正本證明與原本無異。
如不服本判決，應於收受送達後10日內向本院提出上訴書狀，其
未敘述上訴之理由者並得於提起上訴後10日內向本院補提理由書
（均須按他造當事人之人數附繕本）「切勿逕送上級法院」。
                                      書記官  李格瑤
中　　華　　民　　國　　109 　年　　1 　　月　　15　　日
附錄本案論罪科刑法條全文：
組織犯罪防制條例第3條
發起、主持、操縱或指揮犯罪組織者，處 3 年以上 10 年以下
有期徒刑，得併科新臺幣 1 億元以下罰金；參與者，處 6 月以
上 5 年以下有期徒刑，得併科新臺幣 1 千萬元以下罰金。
但參與情節輕微者，得減輕或免除其刑。
具公務員或經選舉產生之公職人員之身分，犯前項之罪者，加重
其刑至二分之一。
犯第 1 項之罪者，應於刑之執行前，令入勞動場所，強制工作
，其期間為 3 年。
前項之強制工作，準用刑法第 90 條第 2 項但書、第 3 項及第
98 條第 2 項、第 3 項規定。
以言語、舉動、文字或其他方法，明示或暗示其為犯罪組織之成
員，或與犯罪組織或其成員有關聯，而要求他人為下列行為之一
者，處 3 年以下有期徒刑，得併科新臺幣 3 百萬元以下罰金：
一、出售財產、商業組織之出資或股份或放棄經營權。
二、配合辦理都市更新重建之處理程序。
三、購買商品或支付勞務報酬。
四、履行債務或接受債務協商之內容。
前項犯罪組織，不以現存者為必要。
以第 5 項之行為，使人行無義務之事或妨害其行使權利者，亦
同。
第 5 項、第 7 項之未遂犯罰之。
中華民國刑法第339條之2
（違法由自動付款設備取得他人之物之處罰）
意圖為自己或第三人不法之所有，以不正方法由自動付款設備取
得他人之物者，處 3 年以下有期徒刑、拘役或 30 萬元以下罰
金。
以前項方法得財產上不法之利益或使第三人得之者，亦同。
前二項之未遂犯罰之。
中華民國刑法第339條之4
犯第 339 條詐欺罪而有下列情形之一者，處 1 年以上 7 年以
下有期徒刑，得併科 1 百萬元以下罰金：
一、冒用政府機關或公務員名義犯之。
二、三人以上共同犯之。
三、以廣播電視、電子通訊、網際網路或其他媒體等傳播工具，
    對公眾散布而犯之。
前項之未遂犯罰之。